【裁判字號】    92,台上,367
【裁判日期】    920123
【裁判案由】    強盜
【裁判全文】
最高法院刑事判決                                九十二年度台上字第三六七號
    上訴人  台灣高等法院檢察署檢察官
    被  告  乙○○
            甲○○
右上訴人因被告等強盜案件，不服台灣高等法院中華民國八十九年九月六日第二審判
決（八十九年度上訴字第二三七五號，起訴案號：台灣基隆地方法院檢察署八十七年
度偵字第三九八五號），提起上訴，本院判決如左：
    主  文
上訴駁回。
    理  由
按刑事訴訟法第三百七十七條規定，上訴於第三審法院，非以判決違背法令為理由，
不得為之。是提起第三審上訴，應以原判決違背法令為理由，係屬法定要件。如果上
訴理由狀並未依據卷內訴訟資料，具體指摘原判決不適用何種法則或如何適用不當，
或所指摘原判決違法情事，顯與法律規定得為第三審上訴理由之違法情形，不相適合
時，均應認其上訴為違背法律上之程式，予以駁回。本件原判決以公訴意旨略稱：被
告乙○○因積欠黃進生新台幣六百餘萬元之工程款，黃進生催討甚急，乃意圖為自己
不法之利益，教唆被告甲○○、綽號「小李」及另不詳姓名成年男子二人出面逼迫黃
進生放棄其債權。甲○○與「小李」及該二名男子即共同基於意圖為乙○○不法利益
之犯意聯絡，由甲○○以電話邀約黃進生於民國八十七年七月二十三日，在基隆市○
○街二八七號三樓盛宣企業有限公司協商該債務問題。嗣黃進生依約於當日上午十時
許，偕黃炳耀前往上址，甫一進門，黃炳耀即遭「小李」以疑似手槍之物抵住腹部，
甲○○並對「小李」等三人稱：這件事交給你們處理等語。該三人即動手毆打黃進生
及黃炳耀，「小李」並以疑似手槍之物抵住黃進生脖子，致黃進生不能抗拒，書寫拋
棄債權之切結書，使乙○○取得債務消滅之不法利益；復強取黃進生、黃炳耀之國民
身分證等證件，交由甲○○影印後，始讓其離去等情。因認被告等涉有刑法第三百二
十八條第二項之強盜得利罪嫌。經審理結果，認不能證明被告等犯罪，爰維持第一審
諭知無罪之判決，駁回檢察官在第二審之上訴，已綜合卷內全部訴訟資料，詳加斟酌
論斷，從形式上觀察，並無違背法令之情形存在。查原判決對於黃進生、黃炳耀在警
訊中所為之供述，具有如何之瑕疵，致不足採憑；測謊鑑定亦無從執為不利於被告等
之認定，因予摒棄不採，俱已詳敘其取捨判斷而得心證之理由，殊無上訴意旨所稱判
決不載理由或適用法則不當等之違法情形。上訴意旨，泛稱黃進生及黃炳耀所為之供
述，差異不大，原判決有吹毛求疵之嫌；且以目前警方辦案心態，被害人向其他警局
報案，警方未立即製作筆錄，或要求被害人毋庸驗傷，均非不可理解等語；徒就原審
取捨證據及判斷其證明力職權之適法行使，憑己見為空泛之指摘，難謂符合第三審上
訴之法定要件。又原判決以案發地點附近有無檳榔攤，與起訴書所載犯罪事實之認定
，並無關聯，欠缺調查之必要性，併於理由內論列綦詳（見原判決第七面第八行至第
八面第二行），與刑事訴訟法第三百七十九條第十款所稱應於審判期日調查之證據而
未予調查之違法情形，核不相當。再，被告之自白，本不得作為有罪判決之唯一證據
；原審未勘驗甲○○之警訊錄音帶，復未命證人即警員楊正宏表示竟見，逕認甲○○
在警訊中之錄音，係先製作筆錄後再據之錄音，為無可取，其所踐行之訴訟程序雖欠
週延。但本件既無積極之證據證明被告等犯罪，則甲○○之警訊筆錄是否為適法之證
據，即顯然於判決無影響，依刑事訴訟法第三百八十條規定，仍不得執為第三審上訴
之合法理由。上訴意旨指摘之各節，均與法律規定得為第三審上訴理由之違法情形，
不相適合，其上訴違背法律上之程式，應予駁回。
據上論結，應依刑事訴訟法第三百九十五條前段，判決如主文。
中      華      民      國    九十二    年      一      月    二十三    日
                              最高法院刑事第四庭
                                  審判長法官  紀  俊  乾
                                        法官  黃  正  興
                                        法官  劉  介  民
                                        法官  陳  東  誥
                                        法官  白  文  漳
      右正本證明與原本無異
                                              書  記  官
中      華      民      國    九十二    年      一      月    二十七    日


司法院資訊處製作；財團法人民間司法改革基金會備份。
